臺灣高等法院臺中分院刑事判決
111年度上訴字第249號

上  訴  人  臺灣南投地方檢察署檢察官
被      告  陳御恪


            陳錫波


上列上訴人因被告等傷害等案件，不服臺灣南投地方法院110年
度訴字第287號中華民國110年12月22日第一審判決（起訴案號：
臺灣南投地方檢察署110年度偵字第2743號），提起上訴，本院
判決如下：
    主  文
原判決撤銷。
陳御恪犯傷害罪，處拘役拾伍日，如易科罰金，以新臺幣壹仟元
折算壹日。
陳錫波犯公然侮辱罪，處罰金新臺幣參仟元，如易服勞役，以新
臺幣壹仟元折算壹日。
    犯罪事實
一、陳御恪、陳錫波於民國110年2月22日13時15分許，在南投縣
    ○○鄉○○村○○巷00○00號住處旁，因認黃勝課將其所有之挖土
    機停置於上址前之道路妨礙他人通行而與黃勝課協商，因協
    商未諧均心生不滿，陳御恪遂基於傷害之犯意，徒手抓扯黃
    勝課之衣領並朝黃勝課胸部毆打及推擠，致黃勝課受有左側
    胸部擦傷之傷害；陳錫波則基於公然侮辱之犯意，以「姦恁
    娘（台語）」等語辱罵黃勝課，足以貶損黃勝課之名譽。
二、案經黃勝課訴由南投縣政府警察局南投分局報告臺灣南投地
    方檢察署檢察官偵查起訴。
    理  由
一、證據能力
　㈠刑事訴訟法第159條之5規定：「被告以外之人於審判外之陳
    述，雖不符前四條之規定，而經當事人於審判程序同意作為
    證據，法院審酌該言詞陳述或書面陳述作成時之情況，認為
    適當者，亦得為證據。」、「當事人、代理人或辯護人於法
    院調查證據時，知有第159條第1項不得為證據之情形，而未
    於言詞辯論終結前聲明異議者，視為有前項之同意。」其立
    法意旨在於傳聞證據未經當事人之反對詰問予以核實，原則
    上先予排除，惟若當事人已放棄詰問或未聲明異議，基於證
    據資料愈豐富，愈有助於真實發現之理念，且強化言詞辯論
    原則，法院自可承認該傳聞證據例外擁有證據能力。經查，
    以下本案所引用被告以外之人於審判外之言詞或書面陳述之
    證據能力，檢察官、被告陳御恪、陳錫波2人於本院審理時
    皆稱沒有意見（見本院卷第55頁），復未於言詞辯論終結前
    爭執或聲明異議（見本院卷第55至62頁），本院審酌前開證
    據作成或取得狀況，均無非法或不當取證之情事，亦無顯不
    可信之情況，且與待證事實具有關連性，依刑事訴訟法第15
    9條之5第2項規定，自具有證據能力。
  ㈡刑事訴訟法第159條至第159條之5有關傳聞法則之規定，乃對
    於被告以外之人於審判外之言詞或書面陳述所為之規範；至
    非供述證據之書證及物證，其中書證部分若以該書面證據本
    身物體之存在或不存在作為證據者，係屬物證，性質上並非
    供述證據，應無傳聞法則規定之適用，如該非供述證據非出
    於違法取得，即不能謂其無證據能力。經查，本判決下列所
    引用之非供述證據，與本案待證事實具有關聯性，亦查無違
    法取得之情形，且檢察官、被告2人亦未爭執其證據能力，
    自得作為本案之證據。　
二、認定犯罪事實所憑之證據及理由
　　上開犯罪事實，業據被告陳御恪、陳錫波於原審、本院審理
    時坦承不諱（見原審卷第92頁，本院卷第59頁），核與證人
    即告訴人黃勝課於警詢及偵訊時之證述大致相符（見警卷第
    16至24頁，偵卷第16至18頁），復有卷附監視錄影翻攝照片
    、衛生福利部南投醫院診斷證明書、錄音譯文、案發地點空
    照圖及平面圖、現場照片（見警卷第37、45至51頁，他卷第
    18至22頁）在卷可資佐證。足認被告2人之自白與事實相符
    ，本件事證明確，應依法論科。
三、論罪科刑
　　核被告陳御恪所為，係犯刑法第277條第1項之傷害罪；被告
    陳錫波所為，係犯刑法第309條第1項之公然侮辱罪。
四、本院之判斷
　㈠原審認本件被告2人犯罪事證明確，而予論罪科刑，固非無見
    。惟緩刑為法院刑罰權之運用，旨在獎勵自新，祇須合於刑
    法第74條所定之條件，法院本有自由裁量之職權。關於緩刑
    之宣告，除應具備一定條件外，並須有可認為以暫不執行刑
    罰為適當之情形，始得為之。法院行使此項裁量職權時，應
    受比例原則、平等原則等一般法律原則之支配，以期達成客
    觀上之適當性、相當性與必要性之價值要求。又法院對符合
    刑法第74條第1項規定之被告，如犯罪後因向被害人或其家
    屬道歉，出具悔過書或給付合理賠償，經被害人或其家屬表
    示宥恕者，且依其犯罪情節及犯後之態度，足信無再犯之虞
    ，宜認為以暫不執行為適當，予以宣告緩刑，法院加強緩刑
    宣告實施要點第2條第1項第6款定有明文，足認被害人（告
    訴人）之宥恕與否，當為法院得否宣告緩刑之裁量事由之一
    。本件被告2人迄今均未與告訴人達成和解，告訴人於原審
    審理時已表示「我認為被告2人毫無悔意」等語，有原審審
    判筆錄可證（見原審卷第107頁）。原審遽以「審酌被告2人
    犯罪後已知坦承犯行，尚有悔悟之心，其經此偵、審程序及
    罪刑宣告之教訓，應能知所警惕，而無再犯之虞」（見原判
    決書第2頁），即諭知被告2人緩刑，顯未斟酌上開事實，其
    諭知緩刑部分自非妥適，檢察官上訴意旨指摘原判決此部分
    不當，為有理由。
　㈡檢察官上訴意旨另以：被告2人犯罪後不知有所悔悟，反於偵
    查及原審準備程序一再飾詞狡辯，足見其等並無任何悔意，
    且被告2人犯罪後未與告訴人達成民事和解，以彌補告訴人
    所受損害，益徵被告2人並無悔悟之情，原審未從嚴議處，
    實不符罪刑均衡及比例原則等語（見上訴書第1至2頁），而
    指摘原判決對被告2人之量刑過輕。惟按量刑之輕重，雖屬
    事實審法院得依職權自由裁量之事項，然仍應受比例原則及
    公平原則之限制，否則其判決即非適法。且刑事審判旨在實
    現刑罰權分配的正義，故法院對有罪被告之科刑，應符合罪
    刑相當之原則，使輕重得宜，罰當其罪，以契合社會之法律
    感情。本件原審判處被告陳御恪拘役15日、被告陳錫波罰金
    3,000元，已考量其2人之犯罪動機、目的、犯罪時所受之刺
    激、犯罪之手段、犯罪行為人之生活狀況、犯罪行為人之品
    行、犯罪行為人之智識程度、犯罪行為人與被害人之關係、
    犯罪所生之危險或損害及犯罪後之態度等刑法第57條所定之
    科刑情狀，經核並無違反公平、比例或罪刑相當原則而有失
    出或失入之情事。是上訴意旨此部分所述，核無理由，附此
    敘明。
　㈢綜上，檢察官前述㈠部分之上訴既有理由，自應由本院撤銷改
    判。　
　㈣爰審酌被告2人不思以理性溝通、解決與告訴人間之道路通行
    問題，即分別對告訴人實施傷害及公然侮辱之犯行，其2人
    犯罪之動機、目的及手段實屬可責；且其2人於警詢、偵訊
    均否認犯行，直至原審審理時始坦承犯行，迄今亦未與告訴
    人達成和解，及被告陳御恪於本院審理時自承：國中畢業、
    目前做散工、無需扶養之人（見本院卷第60頁），被告陳錫
    波於本院審理時自承：國中畢業、目前務農、需扶養孫子、
    太太、母親（見本院卷第60頁）之智識程度及家庭生活經濟
    狀況，分別量處如主文所示之刑，並分別諭知易科罰金及易
    服勞役之標準，以示懲儆。
據上論結，應依刑事訴訟法第369條第1項前段、第364條、第299
條第1項前段，刑法第277條第1項、第309條第1項、第41條第1項
前段、第42條第2項，刑法施行法第1條之1，判決如主文。
本案經檢察官石光哲提起公訴，檢察官劉景仁提起上訴，檢察官
陳立偉到庭執行職務。
中　　華　　民　　國　　111 　年　　3 　　月　　2 　　日
            刑事第四庭    審判長法　官  蔡  名  曜
　　　　　　　　　　　　        法　官  林  宜  民
　　　　　　　　　　　　　      法　官  邱  鼎  文
以上正本證明與原本無異。
被告陳御恪犯傷害罪部分，得上訴。
被告陳錫波犯公然侮辱罪部分，不得上訴。
如不服本判決應於收受送達後20日內向本院提出上訴書狀，其未
敘述上訴理由者，並得於提起上訴後20日內向本院補提理由書（
均須按他造當事人之人數附繕本）「切勿逕送上級法院」。因疫
情而遲誤不變期間，得向法院聲請回復原狀。

                                書記官  陳  宜  屏
　　　　　　　　　　　　　　　　
中　　華　　民　　國　　111 　年　　3 　　月　　2 　　日
附錄本案論罪科刑法條：
中華民國刑法第277條
傷害人之身體或健康者，處5年以下有期徒刑、拘役或50萬元以
下罰金。
犯前項之罪，因而致人於死者，處無期徒刑或7年以上有期徒刑
；致重傷者，處3年以上10年以下有期徒刑。

中華民國刑法第309條
公然侮辱人者，處拘役或9千元以下罰金。
以強暴犯前項之罪者，處1年以下有期徒刑、拘役或1萬5千元以
下罰金。